臺灣新竹地方法院刑事判決　　　　　　　　　　　　　九十一年度訴字第一四一號
　　公　訴　人　臺灣新竹地方法院檢察署檢察官
　　被　　　告　乙○
右列被告因偽造文書案件，經檢察官提起公訴（九十年度偵字第三三四九號），本院
判決如左：
    主  文
乙○無罪。
    理  由
一、公訴意旨略以：被告乙○與甲○○係父子，民國八十四年四月二十九日，乙○與
    桃名園股份有限公司（以下簡稱桃名園公司）訂定預售屋買賣契約，買受坐落新
    竹縣竹北市○○段番子寮小段三之三號土地（以下稱系爭土地）及其上新建四層
    樓房Ｃ棟二樓之公寓一戶，乙○並指名上開房地移轉登記予子甲○○名下。惟於
    房屋興建期間，系爭土地及其上建物由台灣高鐵公司徵收，並委託新竹縣政府發
    放建物補償費及自動拆遷獎勵金。詎乙○於八十八年六月二日，明知未經甲○○
    之同意或授權，竟與桃名園公司簽訂和解書，將應由甲○○領取之建物自動拆遷
    獎勵金新台幣（下同）七十二萬六千七百八十八元轉由桃名園公司領取，足以生
    損害於甲○○。因認被告涉有刑法第二百十條第一項之偽造文書罪嫌云云。
二、犯罪事實應依證據認定之，無證據不得推定其犯罪事實。又不能證明被告犯罪者
    ，應諭知無罪之判決。刑事訴訟法第一百五十四條、第三百零一條第項分別定有
    明文。又事實之認定，應憑證據，如未能發現相當證據，或證據不足以證明，自
    不能以推測或擬制之方法，為裁判基礎，最高法院四十年台上字第八六號判例可
    資參照。又偽造私文書罪，以捏造他人名義制作文書為構成要件之一，上訴人出
    售其與自訴人共有之租穀，雖以該上訴人與自訴人二人名義向甲書立售條，其時
    自訴人並未在場，由上訴人代為署名簽押，但於該名押之下註一代字，以明此項
    名押非自訴人所簽，即與捏造他人名義之條件不合。刑法第二百十條之偽造文書
    ，以無制作權之人，冒用他人名義，而制作該文書為必要。如果係代有制作權之
    人書寫，自無偽造之可言。按刑法上之偽造私文書罪，係以無制作權之人，冒用
    他人名義而制作該文書為構成要件之一；本件依卷附民國八十一年三月二十一日
    訂立之不動產買賣契約書影本觀察，似係由上訴人徐燕如以李曉忠代理人身分與
    買受人黃有立簽訂不動產買賣契約，究與冒用他人名義制作之文書有別；縱徐燕
    未受李曉忠之授權委任，就民法上固屬無效行為；但就刑法上言，依照首揭說明
    ，能否論上訴人等以偽造私文書罪，尚待審酌。最高法院二十六年渝上字第號判
    例、五十三年台上字第一一七八號、八十二年台上字第四七八０號判決可資參照
    。
三、公訴人認被告乙○涉有偽造文書犯行，係以上開事實業據告訴人桃名園公司代表
    人丙○○之指訴及證人曾敦祥之證述，被告乙○於簽立和解書時亦交付面額六十
    萬元之支票一紙予告訴人桃名園公司代表人丙○○，復有和解書、本院八十九年
    度訴字第二九一號、台灣高等法院八十九年度上易字第五四二號民事判決各一件
    在卷可稽，另證人甲○○亦到陳明其並未授權被告乙○簽訂和解書等為其論據。
    訊據被告乙○固不否認其有於上開和解書上代甲○○簽署其名，並持甲○○之印
    章蓋於上開和解書上之事實，惟堅決否認有何偽造文書之犯行，辯稱：是丙○○
    逼伊簽名蓋章，和解書的內容伊不清楚，是丙○○他們寫的，伊不認識字，當時
    有請他們將和解書內容唸給伊聽，但他們沒有唸給伊聽等語。
四、經查，被告乙○自承，上開和解書末頁「立和解書人乙方」項下係由被告乙○署
    其名並蓋其印章，而其名旁則由被告乙○簽署甲○○之署名及蓋其印章，且其於
    甲○○之署名下另有加註一「代」字等語，此亦為告訴人桃園名公司代表山丙○
    ○所是認，復有和解書一份在卷可稽（見九十年度發查字第一四五號偵查卷第七
    、八頁），是被告乙○顯係以甲○○之代理人身分訂定上開和解書，且以此「代
    」字即可明甲○○之署名及印文非甲○○所簽及蓋用，自與捏造他人名義制作文
    書之情形不符，雖甲○○於偵查中及本院調查時均證稱，其並沒有授權被告乙○
    簽訂上開和解書，且係事後才知道有這件事等語，然此僅涉及被告乙○是否為民
    法上無權代理之問題，揆諸前揭說明，被告所為即與偽造文書構成要件不符，尚
    難以該罪相繩，此外，復查無其他積極證據足認被告涉有偽造文書犯行，爰應為
    被告無罪判決之諭知。
據上論斷，應依刑事訴訟法第三百零一條第一項，判決如主文。
本案經檢察官吳金棟到庭執行職務。
中        華        民        國    九十一    年    六     月    七     日
                                    臺灣新竹地方法院刑事第二庭
                                        法  官  王  鳳  儀
右正本證明與原本無異。
如不服本判決，應於判決送達後十日內向本院提出上訴狀( 應附繕本 )，上訴於
臺灣高等法院。
                                    書記官  陳  進  楷
中        華        民        國    九十一    年    六     月    十一   日
